---
title: "COVID-19 Tracker Indonesia"
author: "Dio Ariadi | www.datawizart.com"
date: "5/11/2020"
output:
  rmarkdown::html_document:
    theme: simplex
    code_folding: "hide"
---

<style type="text/css">

h1.title {
  font-size: 38px;
  color: DarkRed;
  text-align: center;
}

h2.subtitle{
  font-size: 20px;
  color: DarkRed;
  text-align: center;

}
h4.author { /* Header 4 - and the author and data headers use this too  */
  font-size: 18px;
  text-align: center;
}
h4.date { /* Header 4 - and the author and data headers use this too  */
  font-size: 18px;
  text-align: center;
}
</style>



```{r setup, include=FALSE}
knitr::opts_chunk$set(echo = TRUE,
                      message = FALSE,
                      warning = FALSE,
                      fig.retina=1.2)
```

```{r library, include=FALSE}
library(tidyverse)
library(geofacet) 
library(ggrepel)
library(plotly)
library(gghighlight)
library(RcppRoll)
library(cowplot)

```

```{r load data indonesia, include=FALSE}
df_indo <- read_rds("df_indo.rds")
indo_grid <- read.csv("~/indo_grid.csv",sep =  "\t",stringsAsFactors = FALSE)

```

```{r mempersiapkan dataset, include=FALSE}
heatmap_indo <- df_indo %>%
  group_by(province) %>%
  mutate(casesroll_avg=roll_mean(daily_case, 7, align="right", fill=0)) %>% 
  mutate(maxcaserate=max(casesroll_avg), 
         maxcaseday=data_date[which(casesroll_avg==maxcaserate)][1]) %>% 
  ungroup()

heatmap_indo$province <- fct_reorder(heatmap_indo$province, -1*heatmap_indo$total_case,min)


filter_daily <- heatmap_indo %>%
  group_by(province) %>% 
  slice(min(which(casesroll_avg>=5))) %>% 
  ungroup() %>% 
  rename(filter_week = data_date)

heatmap_daily_indo <- heatmap_indo %>% ungroup() %>% 
  left_join(filter_daily[,c(1,2)], by = c("province")) %>% 
  filter(data_date >= filter_week) %>% 
  arrange(data_date) %>% 
  group_by(province) %>% 
  mutate(seq_ = row_number()) %>% ungroup()

#heatmap_daily_indo$province <- 
#  fct_reorder(.f = (heatmap_daily_indo$province),.x = #-1*heatmap_daily_indo$total_case,.fun = min)
```

### Bagaimana kondisi wilayah provinsi kalian? Apakah telah melewati puncak dari penambahan kasus?

Untuk menjawab ini kami menggunakan rolling avg kasus positif 7 hari kebelakang. Hal ini mereplikasi apa yang dilakukan oleh dashboard pada Financial Times [link](https://ig.ft.com/coronavirus-chart/?areas=usa&areas=idn&cumulative=0&logScale=1&perMillion=0&values=cases). Terdapat dua chart yang kami buat, pertama adalah untuk mempermudah membandingkan tiap provinsi. Kedua adalah untuk melihat bagaimana provinsi itu sendiri.

Selain itu Heatmap didapat dari twitter @VictimOfMaths [source](https://github.com/VictimOfMaths/COVID-19). Untuk dapat melihat secara lebih untuk membandingkan tiap provinsi

Ketiga grafik ini melengkapi satu sama lain, terdapat keunggulan dan kelemahan dalam tiap grafik. Dengan menampilkan ketiganya diharapkan dapat diambil analisa atau kesimpulan yang mencukupi.

#### Time-series Rolling Average Kasus Positif Baru

NOTE:
Dalam grafik ini kami telah menyaring provinsi dimana dalam 7 hari rolling average kasus positif telah melampui 4. Diurutkan berdasarkan provinsi dengan kasus tertinggi.

```{r rolling avg kasus positif,fig.align='center'}
heatmap_daily_indo %>% group_by(province) %>% 
  mutate(dott_y = if_else(seq_==max(seq_),casesroll_avg,NaN)) %>% 
  ungroup() %>% 
  ggplot(aes(x=seq_ ,group=province ))+
  geom_line(aes( y = casesroll_avg))+
  geom_point(aes(y = dott_y),size=1)+
  gghighlight(use_direct_label = FALSE,unhighlighted_params = list(size=0.4))+
  scale_y_continuous(trans='log2',
                     breaks=c(1,10,100,500,1000,5000,10000,25000,80000,120000))+
  facet_wrap(~province)+
  labs(subtitle = "7 hari rolling average kasus positif, dari hari terjadinya kasus positif diatas 4",
       y = "Rolling Avg Kasus Positif",
       x = "Jumlah hari dari terjadinya kasus positif diatas 4",
       caption = "Kode oleh Dio Ariadi | www.datawizart.com\nInspirasi grafik twitter @jburnmurdoch")+
  theme(panel.background = element_rect(fill = "#f5f5f5"),
        text = element_text(family = "Proxima Nova"),
        panel.grid.major = element_line(colour = "#f0f0f0"),
        panel.grid.minor = element_blank(),
        axis.ticks = element_blank(),
        strip.background = element_rect(fill = "#f5f5f5"),
        plot.background = element_rect(fill = "#f5f5f5"),
        strip.text.x = element_text(hjust = 0))

```

#### Time-series Kasus Positif Harian dan Rolling Average 7 Hari

Pada grafik ini bar-chart adalah kasus positif harian dan line-chart adalah rolling avg 7 hari. Diurutkan berdasarkan kasus positif terbesar. Y-axis adalah urutan dari hari pertama terjadinya kasus positif di pronvisi tersebut.

```{r Time-series Kasus Positif Harian dan Rolling Average 7 Hari,fig.align='center',fig.height=8,fig.width=10}
heatmap_indo %>% filter(total_case>0 & province!="no_define") %>% 
  group_by(province) %>% 
  mutate(seq_=row_number()) %>% 
  ungroup() %>% 
  ggplot(aes(x=seq_))+
  geom_col(aes(y = daily_case),alpha=0.5)+
  geom_line(aes(y = casesroll_avg))+
  labs(x = "Hari dari sejak terjadinya kasus positif",
       y = "Penambahan kasus positif",
       caption = "Kode oleh Dio Ariadi | www.datawizart.com")+
  facet_wrap(~province,scales = "free")+
  theme(panel.background = element_rect(fill = "#f5f5f5"),
        text = element_text(family = "Proxima Nova"),
        panel.grid.major = element_line(colour = "#f0f0f0"),
        panel.grid.minor = element_blank(),
        axis.ticks = element_blank(),
        strip.background = element_rect(fill = "#f5f5f5"),
        plot.background = element_rect(fill = "#f5f5f5"),
        strip.text.x = element_text(hjust = 0))
```

#### Heatmap per Provinsi

Heatmap ini menjelaskan 7 hari rolling average dari kasus positif baru, di lakukan normalisasi berdasarkan nilai kasus positif terbesar di tiap provinsi. Semakin hijau semakin jauh dari nilai maksimal yang terjadi pada suatu provinsi. Atau dapat diinterpretasikan telah melalui peak dari jumlah pertambahan kasus harian tertinggi.

```{r heatmap kasus positif,fig.align='center', fig.height=10, fig.width=12, message=FALSE, warning=FALSE, dpi=60}
heatmap_indo_2 <- heatmap_indo %>% filter(province!="no_define")
heatmap_indo_2$province <- fct_reorder(heatmap_indo_2$province, heatmap_indo_2$total_case,max)

#https://github.com/VictimOfMaths/COVID-19
heatmap_indo_2$maxcaseprop <- heatmap_indo_2$casesroll_avg/heatmap_indo_2$maxcaserate
casetiles <- ggplot(heatmap_indo_2, aes(x=data_date, y=(province), fill=maxcaseprop))+
  geom_tile(colour="White", show.legend=FALSE)+
  theme_classic()+
  scale_fill_distiller(palette="Spectral")+
  scale_y_discrete(name="", expand=c(0,0))+
  labs(
       subtitle="Kode oleh @VictimOfMaths | Replikasi & modifkasi oleh @dioariadi | www.datawizart.com")+
  theme(
    axis.line.y=element_blank(), 
    plot.subtitle=element_text(size=rel(0.78)), 
    plot.title.position="plot",
    axis.text.y=element_text(colour="Black"),
    text = element_text(family = "Proxima Nova"),
    plot.background = element_rect(fill = "#f5f5f5"),
    panel.background = element_rect(fill = "#f5f5f5")
    )

casebar <- ggplot(subset(heatmap_indo_2, data_date==max(data_date)), aes(x=total_case, y=(province), fill=total_case))+
  geom_col(show.legend=FALSE)+
  theme_classic()+
  scale_fill_distiller(palette="Spectral")+
  scale_x_continuous(name="Kumulatif Kasus Positif", breaks=c(0,1000,2000,3000,5000))+
  theme(axis.title.y=element_blank(), 
        axis.line.y=element_blank(), 
        axis.text.y=element_blank(),
        axis.ticks.y=element_blank(), 
        axis.text.x=element_text(colour="Black"),
        text = element_text(family = "Proxima Nova"),
        plot.background = element_rect(fill = "#f5f5f5"),
        panel.background = element_rect(fill = "#f5f5f5"))

plot_grid(casetiles, casebar, align="h", rel_widths=c(1,0.2))
```

### Rasio Kematian Per Provinsi

Rasio kematian adalah jumlah kasus meninggal dibagi jumlah kasus positif

```{r ratio kematian per provinsi, fig.align='center', fig.height=7, fig.retina=1.2, fig.width=12, message=FALSE, warning=FALSE}
death_ratio_df <- df_indo %>% 
  group_by(code,province) %>% 
  arrange(data_date) %>% 
  mutate(rank_ = row_number(),
         n_ = n()) %>% 
  filter(rank_ == n_) %>% 
  ungroup() %>% 
  mutate(death_ratio = total_death/total_case,
         death_ratio = ifelse(is.na(death_ratio),0,death_ratio)) %>% 
  left_join(indo_grid[,c(1,2,5,6)], by = c("province"="name_indo")) 

death_ratio_df %>% 
  ggplot(aes(x = (col), y = -1*row,
             fill = death_ratio))+
  geom_tile(color = "#f5f5f5",size=1)+
  geom_text(aes(label=round(death_ratio,3)*100),vjust=1.2,family = "Proxima Nova")+
  geom_text(aes(label=name_short),vjust =-1,family = "Proxima Nova",size = 3)+
  labs(x = "",y= "", caption = "Dibuat oleh @dioariadi\nwww.datawizart.com")+
  coord_equal()+
  scale_fill_distiller(palette="Spectral")+
   theme(panel.grid = element_blank(),
        text = element_text(family = "Proxima Nova"),
        strip.background = element_blank(),
        axis.text.x = element_blank(),
        axis.ticks.x = element_blank(),
        strip.text.x = element_text(size = 7),
        axis.text.y = element_blank(),
        axis.ticks.y = element_blank(),
        plot.background=element_rect(fill = "#f5f5f5"),
        panel.background = element_rect(fill = "#f5f5f5"),
        legend.position = "none")


```

```{r bar plot death ration, fig.align="center"}
overall_indo <- sum(death_ratio_df$total_death)/sum(death_ratio_df$total_case)
overall_world <- read_rds("df_worldmeter_analysis.rds") %>% group_by(country) %>% slice(which.max(data_date)) %>% ungroup() %>% summarise(sum(deaths,na.rm = TRUE)/sum(cases,na.rm = TRUE)) %>% pull()

death_ratio_df %>% filter(province!="no_define") %>% 
  ggplot(aes(x = fct_reorder(province,death_ratio),
             y = death_ratio,
             fill = death_ratio))+
  geom_col(color = "#f5f5f5",size=1)+
  geom_hline(aes(yintercept= overall_indo),linetype ="dashed",color = "darkred")+
  geom_hline(aes(yintercept= overall_world),linetype ="dashed",color = "darkblue")+
  #geom_text(aes(x = 4, y = 0.082, label = paste("Rasio Kematian\n Indonesia:",round(overall_indo,3)*100)), family= "Proxima Nova",size =3)+
  annotate("text", x = 4, y = 0.075, label = paste("Rasio Kematian\nIndonesia:",round(overall_indo,3)*100,"%"),family = "Proxima Nova",
           size=3,
           colour ="darkred",
           hjust = 0)+
    annotate("text", x = 8, y = 0.068, label = paste("Rasio Kematian\nDunia:",round(overall_world,3)*100,"%"),family = "Proxima Nova",
           size=3,
           colour ="darkblue",
           hjust = 1)+
  labs(x = "",
       y = "Rasio Kematian",
       caption = "Dibuat oleh Dio Ariadi | www.datawizart.com")+
  coord_flip()+
  scale_fill_distiller(palette="Spectral")+
  scale_y_continuous(labels = scales::percent)+
   theme(panel.grid = element_blank(),
        text = element_text(family = "Proxima Nova"),
        strip.background = element_blank(),
        axis.ticks.x = element_line(colour = "grey"),
        strip.text.x = element_text(size = 7),
        axis.ticks.y = element_line(colour = "grey"),
        plot.background=element_rect(fill = "#f5f5f5"),
        panel.background = element_rect(fill = "#f5f5f5"),
        legend.position = "none")
  #geom_text(aes(label=round(death_ratio,3)*100),vjust=1.2,family = "Proxima Nova")+
  #geom_text(aes(label=name_short),vjust =-1,family = "Proxima Nova",size = 3)
```

### Kritik dan Saran

- email `dioariadi11@gmail.com`


### Appendix

#### Tanggal PSBB 

- [Jakarta PSBB 10 April](https://megapolitan.kompas.com/read/2020/04/22/18150051/psbb-jakarta-resmi-diperpanjang-28-hari-hingga-22-mei-2020)
- [Bandung PSBB 22 April](https://www.cnnindonesia.com/nasional/20200422071248-20-495899/tangkal-corona-psbb-bandung-raya-mulai-berlaku-hari-ini)
- [Surabaya PSBB 28 April](https://surabaya.liputan6.com/read/4236093/pelaksanaan-psbb-surabaya-raya-mulai-berlaku-28-april-2020)
- [Jawa Barat PSBB 6 Mei](https://tirto.id/psbb-jawa-barat-mulai-6-mei-ratusan-titik-dijaga-buat-cegah-mudik-fk1M)

#### Sumber Data

Indonesia:

- @kawalCOVID19
- https://covid19.go.id/

Internasional:

[worldmeters](https://www.worldometers.info/coronavirus/#countries)


#### Chart Style/Type
- https://ig.ft.com/coronavirus-chart/?areas=usa&areas=idn&cumulative=1&logScale=1&perMillion=0&values=cases
- https://github.com/VictimOfMaths/COVID-19/blob/master/LAHeatmaps.R
- https://mobile.twitter.com/jburnmurdoch/status/1256711433829703683

